臺灣彰化地方法院刑事判決
110年度訴字第1011號
110年度訴字第1073號
公  訴  人  臺灣彰化地方檢察署檢察官 
被      告  陳尚意


            陳勝法



上列被告因加重詐欺等案件，經檢察官提起公訴（110年度偵字
第4192、7871號）及追加起訴（110年度偵字第4306、5792號）
、移送併辦審理（臺灣臺中地方檢察署檢察官110年度偵字第256
15號），被告於準備程序進行中，就被訴事實為有罪之陳述，經
本院合議庭裁定由受命法官獨任進行簡式審判程序，判決如下：
    主  文
陳尚意犯三人以上共同犯詐欺取財罪，累犯，處有期徒刑壹年貳
月。又犯三人以上共同犯詐欺取財罪，累犯，處有期徒刑壹年貳
月。應執行有期徒刑壹年肆月。
陳勝法犯三人以上共同犯詐欺取財罪，累犯，處有期徒刑壹年貳
月。又犯三人以上共同犯詐欺取財罪，累犯，處有期徒刑壹年貳
月。應執行有期徒刑壹年肆月。
    犯罪事實
一、陳尚意、陳勝法均得預見為不熟識之人領取來路不明款項等
    工作，甚可能係不法份子進行詐騙犯罪後，為掩飾或隱匿其
    犯罪所得之本質、來源、去向、所在（即洗錢）手法，竟仍
    分別基於與「江榮堂」、「不詳老闆」、乙○○、楊文益（乙
    ○○、楊文益2人另行審理）意圖為自己不法所有之三人以上
    詐欺、洗錢之犯意聯絡，而為下列行為：
　㈠陳尚意於民國109年10月間，得知前雇主蔡志昌（另經臺灣彰
    化地方檢察署檢察官為不起訴處分）有貸款需求，隨即向蔡
    志昌表示可代辦貸款，惟需提供名下金融機構帳戶資料作為
    徵信及貸款撥款使用，蔡志昌因此提供自己名下華南商業銀
    行帳號：000-000000000000號帳戶（下稱華南帳戶）存摺封
    面予陳尚意拍照；陳尚意復透過蔡志昌認識現住於彰化縣和
    美鎮之楊文益（楊文益對甲○○詐欺取財部分犯行，另由臺灣
    臺中地方法院以110年度金訴第120號併案審理），陳尚意於
    109年10月27日上午9時許，前往彰化縣○○鎮○○路000巷0號楊
    文益住處向楊文益借用金融機構帳戶資料，楊文益因此將名
    下國泰世華銀行彰美分行帳號000-000000000000號帳戶（下
    稱國泰世華帳戶）存摺封面及金融卡拍照傳送予陳尚意；而
    「江榮堂」、「不詳老闆」所屬之詐騙集團成員前於109年1
    1月8日上午9時39分起陸續致電甲○○，訛稱係甲○○之外甥黃
    建隆，因缺錢應急欲向甲○○借款，使甲○○因此陷於錯誤而陸
    續依指定帳戶匯款，於109年11月10日上午10時33分許前往
    彰化銀行新店分行轉帳新臺幣（下同）10萬元至蔡志昌華南
    帳戶內，復於同日中午12時36分許，在第一銀行大坪林分行
    以臨櫃轉帳方式將20萬元匯入楊文益國泰世華帳戶內。「不
    詳老闆」確認甲○○匯款至蔡志昌華南帳戶後後即指示陳尚意
    轉知蔡志昌前往領款，蔡志昌即於同日（109年11月10日）
    上午11時25分許持華南帳戶金融卡前往彰化縣○○市○○路0段0
    00號統一超商門市附設自動櫃員機提領10萬元（分5次、每
    次提領2萬元），嗣「不詳老闆」再駕車搭載陳尚意前往蔡
    志昌住處，由陳尚意向蔡志昌收取該筆10萬元後轉交「不詳
    老闆」；同日下午「不詳老闆」確認甲○○匯款至楊文益國泰
    世華帳戶後，即指示陳尚意轉知楊文益前往領款，楊文益隨
    即依陳尚意之指示，由自己或由陳勝法，或委託不知情之陳
    珮瑜於附表一編號1至10所示之時間及地點提領款項共18萬1
    000元。楊文益繼而將上開提領之款項交付予陳尚意，陳尚
    意再轉交予乙○○。嗣甲○○查覺有異後報警處理，經警調閱監
    視器畫面而循線查獲上情。
　㈡上開詐欺集團之不詳成員，另自109年11月10日晚間6時41分
    許起，接續去電陳玉蘭，向陳玉蘭佯稱為其姪女婿劉穎漢，
    需要借錢周轉云云，致陳玉蘭陷於錯誤，陸續匯款至指定帳
    戶內，其中包括於109年11月11日中午12時44分許，匯款38
    萬元至楊文益所申辦之中國信託商業銀行彰化分行帳號0000
    0000000000號帳戶（下稱中國信託帳戶）內。陳勝法隨即依
    楊文益之指示，於如附表二所示時間，在如附表二地點之自
    動櫃員機，提領如附表二所示金額之款項。楊文益繼而將上
    開提領之款項交付予陳尚意，陳尚意再轉交予乙○○。嗣陳玉
    蘭查覺有異後報警處理，經警調閱監視器畫面而循線查獲上
    情。
二、案經甲○○訴由新北市政府警察局新店分局，陳玉蘭訴由新北
    市政府警察局中山分局，移由彰化縣警察局彰化分局、和美
    分局報告臺灣地方檢察署檢察官偵查起訴及追加起訴。另經
    臺中市警察局第三分局報告臺灣臺中地方檢察署檢官偵查後
    移送併辦。
    理  由
一、移送併辦意旨書（臺灣臺中地方檢察署檢察官110年度偵字
    第25615號）所載被害人甲○○受騙匯款之事實，與已經起訴
    部分，核屬同一案件，為起訴效力所及，本院自得併為審理
    。
二、本案被告所犯係死刑、無期徒刑、最輕本刑為3年以上有期
    徒刑以外之罪，其於準備程序就前揭被訴事實為有罪之陳述
    ，經受命法官告知簡式審判程序之旨，並聽取其與公訴人之
    意見後，本院認無不得或不宜改依簡式審判程序進行之處，
    爰依刑事訴訟法第273條之1第1項、第284條之1裁定由受命
    法官獨任進行簡式審判程序，合先敘明。
三、證據名稱：
  ㈠證人即告訴人甲○○、陳玉蘭於警詢之證述。
　㈡證人蔡志昌於警詢及偵查中之證述。
　㈢證人黃珮瑜於警詢之證述。
  ㈣證人即本案共同被告楊文益、陳勝法、陳尚意於警詢及偵查
    中之證述。
　㈤證人即本案共同被告乙○○於警詢之證述。
　㈥內政部警政署反詐騙諮詢專線紀錄表。
  ㈦監視器影像畫面翻拍照片、來電紀錄、警方蒐證錄音譯文。
  ㈧車輛詳細資料報表。
  ㈨車手提領一覽表。
  ㈩指認犯罪嫌疑人紀錄表、犯罪嫌疑人指認表。
  警察電信平台（165）通報提款熱點。
  國泰世華帳戶客戶基本資料查詢、帳戶明細。
  中國信託帳戶客戶相關資料、存款交易明細。
  華南銀行帳戶存款往來申請暨約定書、存款往來明細表暨對
    帳單。
　告訴人甲○○相關報案資料、彰化銀行匯款回條聯、第一商業
    銀行匯款申請書回條、楊文益國泰世華帳戶手機翻拍畫面。
　提領影像擷取照片。
　被告陳尚意於本院準備程序及審理程序中之自白。
　被告陳勝法於本院準備程序及審理程序中之自白。
四、經查被害人甲○○係於109年11月10日上午10時33分許匯款10
    萬元至蔡志昌之華南帳戶，於同日中午12時36分匯款20萬元
    入楊文益之國泰世華帳戶內，嗣楊文益於附表一編號1至5所
    示時間提領10萬元（分5次提領各2萬元）；又被害人陳玉蘭
    係於109年11月11日中午12時44分許匯款38萬元至楊文益之
    中國信託帳戶，嗣陳勝法依楊文益之指示於附表二所示之時
    間、地點提領如附表二所示金額等情，有彰化銀行匯款回條
    聯、第一商業銀行匯款申請書回條、蔡志昌之華南帳戶、楊
    文益之國泰世華帳戶、中國信託帳戶交易明細表及監視器錄
    影擷取畫面在卷可稽，起訴書記載被害人甲○○係於110年11
    月10日上午10時33分匯款10萬元至蔡志昌之華南帳戶、於同
    日中午13時36分匯款20萬元至楊文益國泰世華帳戶，及楊文
    益於110年11月10日13時36分許持國泰帳戶金融卡提領10萬
    元；追加起訴書記載被害人陳玉蘭於109年11月11日中午12
    時26分許匯款38萬元至楊文益中國信託帳戶，以及追加起訴
    書附表記載陳勝法於110年11月11日提款，就匯入帳戶之時
    間及提款時間均顯有誤植，爰均予以更正。
五、論罪科刑：
　㈠核被告陳尚意、陳勝法所為均係犯刑法第339條之4第1項第2
    款之三人以上共同犯詐欺取財罪及洗錢防制法第14條第1項
    之一般洗錢罪。
　㈡按共同正犯，本係互相利用，以達共同目的，並非每一階段
    行為，各共同正犯均須參與，而共同實施犯罪行為，在合同
    意思範圍以內，相互利用他人之行為，以達其犯罪之目的，
    原不必每一階段行為均經參與，祇須分擔犯罪行為之一部，
    即應對於全部所發生之結果共同負責；另按共同正犯之意思
    聯絡，原不以數人間直接發生者為限，即有間接之聯絡者，
    亦包括在內。被告陳尚意雖非親自提領本案被害人所匯之款
    項，而是由楊文益、陳勝法等人前往提領，且被告陳尚意與
    陳勝法互不相識，惟被告陳尚意、陳勝法與楊文益、乙○○及
    「江榮堂」、「不詳老闆」等其他詐騙集團成員間彼此分工
    而共同完成本案犯罪行為，應認被告陳尚意、陳勝法2人與
    乙○○、楊文益及「江榮堂」、「不詳老闆」等詐騙集團其他
    成年成員間，就本案上開各罪之犯行有犯意聯絡與行為分擔
    ，均應論以共同正犯。
　㈢被告陳尚意、陳勝法係以一行為觸犯上開2罪名，為想像競合
    犯，依刑法第55條之規定，從一重之之刑法第339條之4第1
    項第2款三人以上共同犯詐欺取財罪處斷。又被告陳尚意、
    陳勝法所犯對被害人甲○○及對被害人陳玉蘭加重詐欺取財罪
    ，犯意各別，行為互殊，應予分論併罰。
　㈣被告陳尚意前因妨害自由等案件，經臺灣臺北地方法院以98
    年度訴字第1525號判決判處有期徒刑3月，經臺灣高等法院
    及最高法院均判決上訴駁回而確定；又因強盜案件，經臺灣
    高等法院少年法庭以100年度少上更（二）字第4號判決判處
    有期徒刑10年6月確定，上開案件經合併定應執行有期徒刑1
    0年8月確定，於106年5月18日假釋付保護管束，於109年1月
    4日縮刑期滿，假釋未經撤銷，其未執行之刑以已執行論；
    被告陳勝法前因竊盜案件，經本院以109年度簡字第601號判
    決判處有期徒刑4月（共2罪）確定於109年9月10日徒刑易科
    罰金執行完畢等情，有被告陳尚意、陳勝法之臺灣高等法院
    被告前案紀錄表在卷可稽，被告陳尚意、陳勝法於有期徒刑
    執行完畢後5年內故意再犯本件有期徒刑以上之罪，均為累
    犯，本院依大法官第775號解釋意旨，考量其等於刑罰執行
    完畢後，5年內即再犯本案，顯見對於刑罰之反應力薄弱，
    有加重其刑之必要，且本案不因累犯之加重致被告所受刑罰
    因而受有超過其所應負擔罪責，或使其人身自由因而受過苛
    侵害之情形，爰依刑法第47條第1 項之規定，加重其刑。
　㈤被告陳尚意自述高中肄業，有房屋仲介的證照。已婚，沒有
    小孩，目前與母親、太太及姪女同住，目前從事服飾業，每
    月收入約5萬元，除了生活開銷之外，每月給予母親15,000
    至20,000元，此外每月尚須清償信用卡債務。被告陳勝法則
    自述國中畢業，沒有其他專門技術或證照，未婚，沒有小孩
    ，目前與母親同住，房子是自己的，前從事鐵工工作，每月
    收入約5萬元，除生活開銷之外，每月尚要給母親25,000元
    ，沒有其他貸款或負債。本院審酌被告陳尚意、陳勝法所述
    上開生活情況，並考量其2人均並非居於詐欺集團中之核心
    主導地位，且犯後均坦承犯行之態度，以及其犯罪之目的、
    動機、手段、對被害人侵害之程度等一切情狀，分別量處如
    主文所示之刑，並定其應執行之刑。
六、沒收：
  ㈠被告陳尚意、陳勝法前於警詢時均供稱並未因本案獲得報酬
    ，且亦無證據可證被告有因此獲得任何犯罪所得，合先敘明
    。
　㈡關於洗錢標的：
  ⒈按洗錢防制法第18條第1項前段固規定：「犯第14條之罪，其
    所移轉、變更、掩飾、隱匿、收受、取得、持有、使用之財
    物或財產上利益，沒收之」，但刑法第11條規定：「本法總
    則於其他法律有刑罰、保安處分或沒收之規定者，亦適用之
    。但其他法律有特別規定者，不在此限。」所以，除了上述
    洗錢防制法第18條第1項前段所定洗錢標的沒收的特別規定
    外，其餘刑法第38條之1第5項、第38條之2第2項，分別關於
    被害人優先、過苛條款之規定，依據上述刑法第11條前段之
    規定，自得加以適用。
　⒉本案被害人甲○○、陳玉蘭匯入本案上開帳號30萬元及38萬元
    ，均為本案洗錢之標的，於其中部分金額被提領後，本案帳
    戶始被設為警示帳戶，已被提領之部分雖未能實際合法發還
    被害人，但本院考量被告於本案提供自己帳戶，並為詐騙集
    團提領贓款而犯洗錢罪及詐欺取財罪，然其於詐騙集團中非
    居於核心主導犯罪之地位，且於本次犯行並未取得犯罪所得
    已如上述，若宣告沒收洗錢標的，尚屬過苛，爰依刑法第38
    條之2第2項之規定，不予宣告沒收。
據上論斷，依刑事訴訟法第273條之1第1項、第299條第1項前段
、第310 條之2 、第454 條第1 項，判決如主文。
本案經檢察官洪英丰偵查起訴，檢察官何蕙君追加起訴，檢察官
林俊杰移送併辦，檢察官林士富到庭執行職務。
中　　華　　民　　國　　111 　年　　2 　　月　　16　　日
                  刑事第五庭  法  官  李淑惠
以上正本證明與原本無異。
如不服本判決應於收受判決後20日內向本院提出上訴書狀，並應
敘述具體理由。其未敘述上訴理由者，應於上訴期間屆滿後20日
內向本院補提理由書（均須按他造當事人之人數附繕本）「切勿
逕送上級法院」。
告訴人或被害人對於判決如有不服具備理由請求檢察官上訴者，
其上訴期間之計算係以檢察官收受判決正本之日期為準。
中　　華　　民　　國　　111 　年　　2 　　月　　16　　日
                              書記官  黃國源
附表一
編號 提領人 銀行帳戶 提領時間 地點 金額  1 楊文益 國泰世華銀行彰美分行帳號000-000000000000號（戶名楊文益） 109年11月10日13時36分42秒 彰化縣○○鎮○○路0段000號全家超商門市附設自動櫃員機 2萬元  2 楊文益  109年11月10日13時37分53秒  2萬元  3 楊文益  109年11月10日13時39分01秒  2萬元  4 楊文益  109年11月10日13時40分04秒  2萬元  5 楊文益  109年11月10日13時41分08秒  2萬元  6 陳勝法  109年11月10日13時49分46秒 彰化縣○○市○○路0段000號之彰化地六信用合作社之自動櫃員機 2萬元  7 楊文益  109年11月10日13時50分38秒  2萬元  8 黃珮瑜  109年11月10日14時25分 54秒  2萬元  9 陳勝法  109年11月10日22時46分32秒  2萬元 10 楊文益  109年11月11日8時04分12秒 臺中市○區○○路0段00號 OK超商台中家商門市內之自櫃員機 1千元 
附表二
編號 提領人 銀行帳戶 提領時間 提領地點  提領金額 1 陳勝法   中國信託商業銀行彰化分行帳號00000000000000號帳戶（戶名楊文益） 109年11月11日13時44分許 彰化縣○○市○○路0段00號1樓（OK便利商店茄苳店）  2萬元 2 陳勝法  109年11月11日13時45分許  2萬元 3 陳勝法  109年11月11日13時46分許  2萬元 4 陳勝法  109年11月11日13時46分許  2萬元 5 陳勝法  109年11月11日13時47分許  2萬元 6 陳勝法  109年11月11日14時25分許 彰化縣○○市○○路000號（國泰世華銀行彰美分行）  2萬元 7 陳勝法  109年11月11日14時27分許  2萬元 8 陳勝法  109年11月11日14時28分許  2萬元 9 陳勝法  109年11月11日14時31分許 彰化縣○○市○○路0段000號（彰化六信銀行）  2萬元 10 陳勝法  109年11月11日14時32分許  2萬元 11 陳勝法  109年11月11日14時33分許  2萬元 12 陳勝法  109年11月11日14時34分許  2萬元 13 陳勝法  109年11月11日14時34分許  2萬元 14 陳勝法  109年11月11日14時35分許  2萬元 15 陳勝法  109年11月11日14時42分許 彰化縣○○市○○路000號（彰化十信三民分社）  2萬元 16 陳勝法  109年11月11日14時42分許  2萬元 17 陳勝法  109年11月11日14時43分許  1萬元 

附錄本案論罪科刑法條
中華民國刑法第339條之4
（加重詐欺罪) 
犯第三百三十九條詐欺罪而有下列情形之一者，處一年以上七年
以下有期徒刑，得併科一百萬元以下罰金：
一、冒用政府機關或公務員名義犯之。
二、三人以上共同犯之。
三、以廣播電視、電子通訊、網際網路或其他媒體等傳播工具，
    對公眾散布而犯之。
前項之未遂犯罰之。　
洗錢防制條例第14條
有第二條各款所列洗錢行為者，處七年以下有期徒刑，併科新臺
幣五百萬元以下罰金。
前項之未遂犯罰之。
前二項情形，不得科以超過其特定犯罪所定最重本刑之刑。